【裁判字號】    97,訴,1030
【裁判日期】    980311
【裁判案由】    違反槍砲彈藥刀械管制條例
【裁判全文】
臺灣雲林地方法院刑事判決              97年度訴字第1030號
公  訴  人  臺灣雲林地方法院檢察署檢察官
被      告  丙○○
                    （現於臺灣雲林第二監獄執行中）
指定辯護人  白裕棋律師
被      告  丁○○
指定辯護人  吳聰億律師
上列被告因違反槍砲彈藥刀械管制條例案件，經檢察官提起公訴
（97年度偵字第3877號），本院判決如下：
    主      文
丁○○未經許可，持有可發射子彈具有殺傷力之鋼管槍，處有期
徒刑肆年，併科罰金新臺幣拾萬元，罰金如易服勞役，以新臺幣
壹仟元折算壹日。扣案鋼管槍壹枝（槍枝管制編號：0000000000
號）、制式霰彈柒顆均沒收。
丙○○無罪。
    事      實
一、丁○○未經許可，於民國97年7 月23日前之某日，自不詳來
    源取得具殺傷力之鋼管槍（槍枝管制編號：0000000000號）
    1 支、口徑12GAUGE 制式霰彈10顆（後經試射3 顆，僅餘7
    顆），而無故持有之。於97年7 月23日下午，丁○○將上開
    槍枝、子彈等物，連同紅酒2 瓶，置於深藍色手提袋內，於
    同日下午4 時52分許，進入雲林縣虎尾鎮○○路286 號丙○○租屋處（下稱丙○○租屋處），旋經雲林縣警察局虎尾分
    局（下稱虎尾分局）員警於同日下午5 時20分許，持本院搜
    索票至丙○○租屋處搜索，並在該址4 樓天花板處扣得上開
    槍枝、子彈等物。
二、案經雲林縣警察局虎尾分局報告臺灣雲林地方法院檢察署檢
    察官偵查起訴。
    理      由
壹、有罪部分：
甲、程序部分：
一、按被告以外之人於審判外之言詞或書面陳述，除法律有規定
    者外，不得作為證據。又被告以外之人於審判外之陳述，雖
    不符前4 條之規定，而經當事人於審判程序同意作為證據，
    法院審酌該言詞陳述或書面陳述作成時之情況，認為適當者
    ，亦得為證據，刑事訴訟法第159 條第1 項、第159 條之5
    第1 項定有明文。
二、查乙○○、己○○於警詢及檢察官訊問筆錄；庚○○、丙○○、戊○○、張乃仁之檢察官訊問筆錄；內政部警政署刑事
    警察局槍彈鑑定書，均為被告丁○○以外之人於審判外之言
    詞及書面陳述，惟被告及檢察官於本院審理時同意作為證據
    ，本院揆諸前開法條規定，並審酌前開言詞及書面陳述作成
    時之情況，認為適當，自得作為證據，合先敘明。
乙、實體部分：
一、訊據被告丁○○固然坦承查獲當日有攜帶深藍色手提袋進入
    同案被告丙○○租屋處，並因虎尾分局前來搜索，而將以白
    色擦槍布包裹之鋼管槍及制式霰彈藏放4 樓天花板內，惟矢
    口否認有何未經許可持有鋼管槍及制式霰彈10顆之犯行，辯
    稱：當日深藍色手提袋內只有要送給同案被告丙○○之紅酒
    2 瓶，並沒有鋼管槍及制式霰彈，袋子很小，裝紅酒就放不
    下鋼管槍和制式霰彈；在上址4 樓天花板查獲以白布包裹之
    鋼管槍和制式霰彈是依照同案被告丙○○指示置放，但當時
    因為用白布包著，被告丁○○並不清楚其內為何物云云。經
    查：
    (一)被告丁○○於97年7 月23日下午，攜帶深藍色手提袋1 個
      ，前往雲林縣虎尾鎮○○路286 號丙○○租屋處，並於同
      日下午4 時52分許，與己○○一同進入丙○○租屋處（丙○○租屋處內另有同案被告丙○○、庚○○、乙○○及戊○○），進入未久，因見虎尾分局員警前來搜索，被告丁○○將以白布包裹之鋼管槍及制式霰彈藏放至4 樓天花板
      內，旋於同日下午5 時20分許，為虎尾分局員警在丙○○
      租屋處4 樓天花板內扣得2 塊白色擦槍布包裹之上開鋼管
      槍（已拆解為槍管及槍身2 段）1 支及制式霰彈10顆（裝
      於不透明便當盒內，再置入透明塑膠袋）之事實，業據被
      告丁○○坦認在卷，核與乙○○、己○○於警詢及檢察官
      訊問時；張乃仁、庚○○、丙○○、戊○○於檢察官訊問
      時陳稱情節相符，且經本院於審理時勘驗丙○○租屋處門
      口監視錄影光碟及搜索錄影光碟（見本院卷98年2 月9 日
      審理筆錄）無訛，並有監視錄影器翻拍照片10張（警卷第
      44 頁 背面至第48頁背面）、扣案物照片4 張（警卷第50
      頁至第51頁）。又前開鋼管槍（槍枝管制編號：
      0000000000號）1 支及制式霰彈10顆經送內政部警政署刑
      事警察局鑑定後，認為：「係土造長槍，由具擊發機構之
      金屬槍身及土造金屬槍管組合而成，擊發功能正常，可供
      擊發口徑12GAUGE 制式霰彈使用，認具殺傷力。」、「均
      係口徑12GUAGE 之制式霰彈，採樣3 顆試射，可擊發，認
      具殺傷力。」，有內政部警政署刑事警察局97年8 月28日
      刑鑑字第0970113930號槍彈鑑定書1 份及照片6 張（97年
      度偵字第3877號卷第40頁至第42頁，下稱偵卷(一)）在卷可
      考，可以認定。
    (二)被告丁○○雖以前詞置辯，然查：
      1.槍枝、子彈係被告丁○○自外攜入：
        (1)被告丁○○明知係槍枝而予以藏放：
          本院於98年2 月9 日審理時，當庭勘驗虎尾分局97年
          7 月23日下午5時20 分搜索丙○○租屋處過程之錄影
          光碟，可見虎尾分局警員在丙○○租屋處4 樓天花板
          發現時，鋼管槍係拆解成2 截（即分為槍管及槍身）
          ，各用1 條白色擦槍布簡單包裹，但包裹並不緊密，
          木質槍托幾乎裸露在白色擦槍布外面，另外制式霰彈
          10顆則放置於便當盒內，再放入透明塑膠袋內，有該
          次勘驗筆錄（見本院卷98年2 月9 日審理筆錄第13、
          14頁）及監視錄影器翻拍照片4 張（警卷第46頁及其
          背面）在卷可考，另外在4 樓天花板內搜索之員警張
          乃仁亦於97年9 月17日檢察官訊問時具結證稱：「我
          先看到槍柄，槍身有包著拭槍布，但包得不完整，拿
          出來就是1 支長槍，槍枝旁還有1 個盒子，拿出來後
          ，發現裡面裝著子彈」（偵卷(一)第46頁）等語可稽。
          則被告丁○○既自承扣案鋼管槍及制式霰彈係其放置
          到丙○○住處4 樓天花板內，其拿取及放置時，無論
          以手部觸感、物體形狀、視線所及，應可輕易地辨識
          係分解成2 半之槍身及槍枝，而難以諉為不知。
        (2)被告丁○○既然知道所藏放的是槍枝，何以在虎尾分
          局員警即將破門而入，展開搜索調查之際，還願意冒
          著觸摸槍枝，在槍枝上留下指紋的高度風險下，去藏
          放槍枝和子彈呢？自然是因為被告丁○○和這把槍枝
          及子彈有密不可分的關係，即使冒著高度風險，也要
          試著藏看看，試圖避開員警的搜索。
        (3)又被告丁○○雖然辯稱是同案被告丙○○交付並指示
          被告丁○○去藏放的，然而該處係同案被告丙○○之
          租屋處，同案被告丙○○對這個地點哪裡適合藏東西
          ，應該最清楚，如果槍枝和子彈原本是被告丙○○所
          持有，被告丙○○應該會放在安全不容易被發現的地
          點，即使臨時之間要去藏，以當時虎尾分局員警隨時
          都可能衝進來的情況下，與其把槍枝和子彈交給對這
          棟房屋沒有那麼了解的被告丁○○，不如自己趕快去
          藏來得實際。況且藏放地點係4 樓之天花板，同案被
          告丙○○之身高較之被告丁○○高挑，旁邊也有木梯
          可供攀爬，既然要藏在高處，當然是身高高者比較方
          便，難以想像同案被告丙○○卻要找比自己矮小，也
          比其他在場者相對較矮之被告丁○○幫忙。
        (4)自前述不合理之處，可以看出實際上槍枝和子彈並非
          原本就在丙○○租屋處，而是被告丁○○由外面帶進
          來的。
      2.被告丁○○係以深藍色手提袋盛裝槍枝及子彈攜入：
        (1)本院於98年2 月9 日審理時，在鑑定人內政部警政署
          刑事警察局甲○○當庭鑑定扣案鋼管槍，鑑定人具結
          表示：「這種槍枝的組裝很簡單，只是一個槍的卡榫
          ，只要使用用手指推卡榫就可以拆解或是裝上。」而
          經過鑑定人當場示範，確實只要1 、2 秒就可以拆解
          或裝上槍管及槍身。也就是這支鋼管槍並不需要專業
          人士及專業技能，一般人也可以在短短1 、2 秒內，
          藉由推入或推出卡榫，即能迅速地組裝鋼管槍或拆解
          成槍身及槍管。
        (2)再者，即便先將被告丁○○所指其當日攜帶之2 瓶紅
          酒先裝入深藍色手提袋內，也可以再將經過拆解分離
          之槍管及槍身、白色擦槍布及制式霰彈均放入深藍色
          手提袋內，並能輕易地拉起拉鍊（本院卷98年2 月9
          日審理筆錄後附照片8 至13），側面看起來也扁扁的
          （照片13），和只放置槍管與槍身時（照片1 至7）
          ，或與僅放置2 瓶紅酒時（照片14至20），並不顯得
          過度擁擠，也沒有明顯的差別。與當日監視錄影器翻
          拍照片（照片21）相較，亦幾無差別。
        (3)由上可見，這支鋼管槍能輕易透過推入及推出卡榫進
          行組裝或拆解，且拆解成槍身及槍管後，恰恰能放入
          深藍色袋子內，縱使再裝入被告丁○○所指之紅酒2
          瓶，以及子彈與白色擦槍布，也不顯得擁擠或突兀，
          亦與當日監視錄影器翻拍照片相當符合。可以認定被
          告丁○○確實是以將槍枝及子彈放入深藍色手提袋內
          之方式，將之攜帶進入同案被告丙○○家中。至於被
          告丁○○所辯袋子太小，放了紅酒就放不下槍枝、子
          彈云云，並無可採。
      3.最後，雖然證人己○○於本院98年2 月23日審理時，具
        結證稱：袋子裡面裝2 瓶酒，在丁○○家有看到丁○○
        將酒裝到袋子裡，丙○○租屋處被告丁○○也有當場把
        袋子拉開，說酒要送給同案被告丙○○，沒有看到袋子
        裡面有放槍枝、子彈，東西是同案被告丙○○拿出來叫
        被告丁○○去藏的（本院卷98年2 月23日審理筆錄第3
        至5 、9 、10、12頁）等語，一口咬定親眼所見被告丁○○所攜帶之深藍色手提袋內只有放2 瓶紅酒外別無他
        物。惟與其前於97年7 月24日警詢及檢察官詢問時供稱
        ：「我只知道還有放置2 瓶葡萄酒，其他我不知道是否
        放置其他東西。」（警卷第28頁）、「我只知道2 罐葡
        萄酒，其餘我不知道何物」（偵卷(一)第18頁）所述不清
        楚袋內是否還有裝其他東西乙節即有不同。再者證人己○○係與被告丁○○一同攜帶深藍色手提袋至丙○○租
        屋處，如果認定被告丁○○攜帶槍枝及子彈前來，亦可
        能對證人己○○本身有不利之影響，此外證人己○○係
        經被告丁○○引見而至丙○○租屋處，可見被告丁○○
        與證人己○○間關係相較於同案被告丙○○來得親近緊
        密，因而難期證人己○○所述為真，是其前開證詞，亦
        難採為對被告丁○○有利之認定。
    (三)綜上，本案事證明確，被告丁○○未經許可持有具有殺傷
      力之鋼管槍及制式霰彈之子彈犯行堪以認定，應依法論科
      。
二、論罪科刑之理由：
    (一)核被告丁○○所為，係犯槍砲彈藥刀械管制條例第8 條第
      4 項之未經許可持有可發射子彈具殺傷力之鋼管槍罪、同
      條例第12條第4 項之未經許可持有子彈罪。
    (二)其以一持有之行為，同時觸犯上開二罪，係以一行為觸犯
      數罪名，為想像競合犯，應從一重之未經許可持有可發射
      子彈具殺傷力之鋼管槍罪處斷。
    (三)爰審酌被告丁○○並無構成累犯之前案紀錄，有臺灣高等
      法院被告前案紀錄表1 份在卷可考，其未經許可，持有具
      殺傷力之鋼管槍及制式霰彈，造成對社會安全之危害，及
      犯後矢口否認，態度不佳，未見悔意等犯罪之動機、目的
      、手段及造成之損害等一切情狀，量處如主文所示之刑，
      並就罰金部分諭知易服勞役之折算標準。
    (四)末查扣案鋼管槍1 支、制式霰彈7 顆，均為違禁物，應依
      刑法第38條第1 項第1 款沒收之。至於已經試射之制式霰
      彈3 顆，由於業已試射，不具有殺傷力，已非違禁物，不
      予沒收。
貳、無罪部分：
一、公訴意旨略以：被告丙○○明知丁○○未經許可，持有具殺
    傷力之鋼管槍（槍枝管制編號：0000000000號）1 支、口徑
    12GAUGE 制式霰彈10顆，仍於97年7 月23日下午4 時25分46
    秒許，讓丁○○攜帶上開鋼管槍1 支及制式霰彈10顆，進入
    其租屋處內，並予以寄藏，因認被告丙○○涉犯槍砲彈藥刀
    械管制條例第8 條第4 項未經許可寄藏具殺傷力之鋼管槍罪
    嫌、同條例第12條第4 項之未經許可寄藏子彈罪嫌等語。
二、按犯罪事實應依證據認定之，無證據不得認定犯罪事實，不
    能證明被告犯罪者，應諭知無罪之判決，刑事訴訟法第154
    條第2 項、第301 條第1 項分別定有明文。又刑事訴訟法第
    161 條第1 項規定：檢察官就被告犯罪事實，應負舉證責任
    ，並指出證明之方法。因此，檢察官對於起訴之犯罪事實，
    應負提出證據及說服之實質舉證責任。倘其所提出之證據，
    不足為被告有罪之積極證明，或其指出證明之方法，無從說
    服法院以形成被告有罪之心證，基於無罪推定之原則，自應
    為被告無罪判決之諭知，最高法院92年臺上字第128 號判例
    可資參照。
三、公訴人認被告涉有上開犯嫌，無非以乙○○、己○○、庚○○、丁○○、戊○○於警詢及檢察官訊問筆錄；張乃仁之檢
    察官訊問筆錄；內政部警政署刑事警察局槍彈鑑定書；勘驗
    錄影光碟照片及扣押物照片；搜索扣押筆錄等為其論據。
四、訊據被告丙○○堅決否認有何未經許可寄藏具殺傷力槍枝及
    子彈之犯行，辯稱：當天不知道丁○○有帶槍枝及子彈來，
    也未同意讓丁○○寄藏槍枝及子彈等語。
五、經查：
    (一)就被告丙○○是否知悉同案被告丁○○當日攜帶槍枝及子
      彈前來乙節，證人庚○○於本院98年2 月23日審理時具結
      證稱：有看到丁○○帶袋子進來，不知道裡面有什麼（本
      院卷98年2 月23日審理筆錄第20、24頁）等語；證人戊○○於本院98年2 月25日審理時具結證稱：丁○○有帶袋子
      來，沒有打開來給證人戊○○看（本院卷98年2 月25日審
      理筆錄第4 頁）等語；乙○○前於97年7 月24日警詢及檢
      察官訊問時，亦稱：有看到丁○○手提深色袋子，但不知
      道裡面裝何種物品（警卷第33頁、偵卷(一)第21頁）。是從
      在場證人庚○○、戊○○、乙○○之證詞，難以認定丁○○當天有打開袋子給被告丙○○看，也難以推論被告丙○○確實知悉同案被告丁○○當日攜帶槍枝及子彈前來乙情
      。
    (二)再者，依據被告丙○○當日門口監視錄影器錄影所示，丁○○97年7 月23日下午4 時24分至26分雖然帶著深藍色手
      提袋來到丙○○租屋處門口，但經電話聯繫後沒有進入丙○○租處，而駕車離開，乃遲至97年7 月23日下午4 時51
      分才再度前來丙○○租屋處，並於下午4 時52分才進入。
      而被告丁○○與己○○進入丙○○租屋處未久，虎尾分局
      員警即前來欲搜索，並於下午5 時20分始進入。則丁○○
      進入丙○○租屋處直至為虎尾分局員警進入搜索，其間僅
      有28分鐘，且依證人戊○○於本院98年2 月25日審理時之
      證詞，其等上2 樓坐著，不超過5 分鐘，證人戊○○正要
      從冰箱拿出荔枝給大家吃時，就從門口監視錄影器發覺虎
      尾分局員警前來（本院卷98年2 月25日審理筆錄第8 頁）
      ，在場被告丙○○等6 人，立刻驚慌地在租屋處內逃竄，
      尋找有無其他出路。是在這短短5 分鐘內，被告丙○○是
      否知悉丁○○有攜帶槍枝及子彈，並在其後各自逃竄慌亂
      之時，是否知道丁○○有攜帶槍枝及子彈，並進而同意予
      以寄藏，均非無疑。
    (三)末查被告丙○○雖然供稱：警察來時，丁○○拿著手提包
      往樓上跑，說有帶槍，不要開門，要去藏槍（偵卷(一)第24
      頁）、戊○○亦於97年7 月24日檢察官訊問時具結證稱：
      丁○○說他有帶東西就往樓上跑（偵卷(一)第19頁）等語。
      然而縱然其等所述為真，單純僅丁○○邊喊「有槍，不要
      開門」並同時往樓上跑，由於往上跑有可能是要藏槍，也
      有可能是另尋出路，則被告丙○○未為任何反應，是否即
      表示被告丙○○知悉並同意寄藏槍枝、子彈，亦有相當疑
      問。
六、綜上所述，依目前卷內證據，難以認定被告丙○○事前即知
    悉同案被告丁○○攜帶槍枝、子彈前來，再者丁○○於進入
    丙○○租屋處未久，警方即前來搜索，在短短幾分鐘內，被
    告丙○○是否知道丁○○有攜帶槍枝、子彈，也有疑問，末
    警方試圖進來搜索時，其內眾人四處逃竄，在這樣短短20餘
    分鐘作困獸之鬥的時間內，被告丙○○即使聽到丁○○大叫
    「有槍，不要開門」並往樓上跑，而未為（或未及為）任何
    處理，亦與「知悉而同意」為丁○○寄藏槍枝，有相當差別
    存在，從而依目前公訴人所提出之證據，或其指出證明之方
    法，均尚未能使本院之心證達到確信其為真實之程度，就被
    告是否涉犯本件犯行，仍有合理懷疑之存在，揆諸前揭法條
    及判例意旨，自應為被告無罪判決之諭知。
、據上論斷，依刑事訴訟法第299 條第1 項前段、第301 條第
    1 項，槍砲彈藥刀械管制條例第8 條第4 項、第12條第4 項
    ，刑法第11條前段、第42條第3 項前段、第38條第1 項第1
    款、第55條，判決如主文。
本案經檢察官郭俊男到庭執行職務
中    華    民    國    98    年    3     月    11    日
                  刑事第三庭審判長法  官  林輝煌
                                  法  官  蕭雅毓
                                  法  官  李貞瑩
以上正本證明與原本無異。
如不服本判決應於收受送達後十日內向本院提出上訴書狀，並應
敘述具體理由；其未敘述上訴理由者，應於上訴期間屆滿後二十
日內向本院補提理由書（均須按他造當事人之人數附繕本）「切
勿逕送上級法院」。
                                  書記官  金雅芳
中    華    民    國    98    年    3     月    11    日
附錄本案論罪科刑法條全文
槍砲彈藥刀械管制條例第8條
未經許可，製造、販賣或運輸鋼筆槍、瓦斯槍、麻醉槍、獵槍、
空氣槍或第4 條第1 項第1 款所定其他可發射金屬或子彈具有殺
傷力之各式槍砲者，處無期徒刑或5 年以上有期徒刑，併科新臺
幣1 千萬元以下罰金。
未經許可，轉讓、出租或出借前項所列槍枝者，處 5 年以上有期
徒刑，併科新臺幣 1 千萬元以下罰金。
意圖供自己或他人犯罪之用，而犯前二項之罪者，處無期徒刑或
 7 年以上有期徒刑，併科新臺幣 1 千萬元以下罰金。
未經許可，持有、寄藏或意圖販賣而陳列第 1 項所列槍枝者，處
 3 年以上10年以下有期徒刑，併科新臺幣700 萬元以下罰金。
第 1 項至第 3 項之未遂犯罰之。
槍砲彈藥刀械管制條例第12條
未經許可，製造、販賣或運輸子彈者，處 1 年以上 7 年以下有
期徒刑，併科新台幣 500 萬元以下罰金。
未經許可，轉讓、出租或出借子彈者，處 6 月以上 5 年以下有
期徒刑，併科新台幣 300 萬元以下罰金。
意圖供自己或他人犯罪之用，而犯前二項之罪者，處 3 年以上
10 年以下有期徒刑，併科新台幣 700 萬元以下罰金。
未經許可，持有、寄藏或意圖販賣而陳列子彈者，處 5 年以下有
期徒刑，併科新台幣 300 萬元以下罰金。
第 1 項至第 3 項之未遂犯罰之。


司法院資訊處製作；財團法人民間司法改革基金會備份。
